臺灣高雄地方法院民事判決　九十二年度保險字第五六號
　　原　　　告　　乙○○
　　被　　　告　　國泰人壽保險股份有限公司
?
　　法定代理人　　丙○○
　　訴訟代理人　　李明益律師
　　　　　　　　　啟夫律師
　　複　代理人　　甲○○
右當事人間請求給付保險金事件，本院於民國九十三年六月十日言詞辯論終結，判決
如左：
    主      文
原告之訴及假執行之聲請均駁回。
訴訟費用由原告負擔。
    事實及理由
一、原告起訴主張：被保險人陳輝慶於民國八十六年十二月二十六日向被告投保「國
    泰鍾愛一生三一三終身壽險」，另附加「平安保險附約」，約定傷害死殘保險金
    額為新台幣（下同）二百萬元，並指定伊為受益人。嗣陳輝慶於九十一年十一月
    五日三時許騎機車外出摔傷，致頭部外傷併顱內出血，其於九十一年十一月十一
    日在大同醫院住院中持續出現頭痛症狀，於同年月十六日出院後，嗣於同年月二
    十日搭乘友人機車外出，又在高雄市○○路及仁智街口摔傷，送往邱綜合醫院醫
    急救並進行開顱手術，迨至同年月二十四日下午四時許，因大腦動脈破裂併腦溢
    血死亡。伊依約於九十一年十二月四日向被告請求給付保險，竟為其拒絕等情，
    並聲明求為判命被告應給付二百萬元，及自九十二年一月一日起，按年息百分之
    十計算利息，並願供擔保，請准宣告假執行之判決。
二、被告則以：依陳輝慶之死亡診斷證明書記載死亡原因係「大腦動脈破裂併腦溢血
    」，死亡種類勾選為「病死或自然死」，則陳輝慶之死因係其自身內在疾病突發
    致死，尚與九十一年十一月五日之事故受傷無關，並非意外死亡，縱認其死因與
    九十一年十一月五日之意外事故受傷有關，惟查當日陳輝慶送醫急救時，其酒測
    值高達一百二十三ＭＧ／ＤＬ，換算成呼氣濃度為每公升零點六一五毫克，顯見
    陳輝慶係飲酒後騎車，且吐氣所含酒精成分超過道路交通法令規定標準，因而發
    生事故致死，則依保單條款之約定，伊亦得主張除外責任，自無給付之義務等語
    ，資為抗辯。並聲明：請求駁回原告之訴，如受不利判決，願供擔保免為假執行
    。
三、兩造不爭執之事項：
（一）陳輝慶於於八十六年十二月二十六日向被告投保「國泰鍾愛一生三一三終身壽
      險」，另附加「平安保險附約」，約定傷害死殘保險金額為二百萬元，並指定
      原告為受益人。
（二）陳輝慶於九十一年十一月五日三時許，飲酒後騎機車，在高雄市○○區○○路
      橋自己摔傷，致右鎖骨開放性骨折、頭部外傷併顱內出血及右顏面擦傷、右手
      第三、第四掌骨骨折、右手無名指骨折、右手撕裂傷，經高雄市消防局鼓山分
      隊送往大同醫院急診，就醫時抽血檢驗酒精濃度為一百二十三ｍｇ／ＤＬ（即
      呼氣濃度為每公升零點六一五毫克），至同年月十六日出院後，嗣於同年月二
      十日搭乘友人陳惠玲所駕駛之機車外出，又在高雄市○○路及仁智街口乘坐機
      車摔傷，致腦挫傷出血、右鎖骨骨折，經高雄市政府消防局苓雅分隊送往邱綜
      合醫院醫急診，並於同日進行開顱手術，迨至同年月二十四日下午四時許，因
      大腦動脈破裂併腦溢血死亡。
（三）原告依前揭保險契約於九十一年十二月四日向被告請求給付保險金，經被告以
      被保險人陳輝慶並非因意外事故而死亡，於九十一年十二月二十五日通知原告
      拒絕理賠。
（四）如認為陳輝慶係因意外事故身亡，則原告請求之保險金額及遲延利息係屬正確
      。
四、原告主張被保險人陳輝慶因騎乘機車摔傷之意外事故死亡，依保險契約請求被告
    給付保險金，被告則以被保險人係因疾病死亡，縱非因疾病死亡，亦係因酒後駕
    車致生意外而死亡，依約自毋庸給付保險金等情置辯，故本件應予審究者乃：(一)
    陳輝慶死亡之事實，是否符合意外傷害事故，即「非由疾病引起之外來突發事故
    」之要件？(二)如認係因意外傷害事故而死亡，則是否符合保險契約約定除外責任
    之要件？玆將本院判斷析述如下：
五、按被保險人陳輝慶與被告簽訂之國泰平安保險附約條款第二條約定：『本附約所
    稱「傷害」，係指被保險人於本附約有效的保險期間內，因遭受意外傷害事故（
    指非由疾病引起之外來突發事故），致其身體蒙受傷害』，第三條約定：『被保
    險人於本附約有效的保險期間內，因受第二條之意外傷害事故因而身故、殘廢或
    醫療時，本公司依照本附約的約定，給付保險金』，第十四條約定：『被保險人
    於本附約有效的保險期間內，遭受第二條之意外傷害身故，並於意外傷害事故發
    生之日起一百八十日內身故者，本公司按本附約保險單所記載該被保險人的保險
    金額給付身故保險金』及第二十一條第四款約定：「被保險人直接因飲酒後駕（
    騎）車，其吐氣或血液所含酒精成分超過道路交通法令規定標準者，致成身故、
    殘廢或傷害時，本公司不負給付保險金之責任」，此有國泰平安保險附約在卷足
    參（本院卷第四十頁以下）。足見，本件保險契約將保險法第一百三十一條規定
    之『意外傷害』，約定界限為「遭遇外來突發之意外事故」，是本件保險事故，
    應以傷害事故發生之原因，係由於外來之原因（非因被保險人本身已存在可得預
    料或查知之原因）以致發生意外之死亡結果，且係非因該契約第二十一所約定之
    各款除外事由所致者，保險人始負給付保險金之責。又所謂『外來突發之意外事
    故』，係指自身以外之事故，且事發突然無法防範者而言。準此，被告僅於被保
    險人因意外事故致身故時，始需依保險契約予以理賠。是本件應以被保險人陳輝
    慶死亡之原因，係由於外來之原因，非因被保險人本身已存在可得預料或查知之
    原因，且非因上開飲酒後騎車，其吐氣或血液所含酒精成分超過道路交通法令規
    定標準者，以致發生意外之死亡結果，被告始應負給付本件保險金額之責任，堪
    予認定。
六、經查，陳輝慶於九十一年十一月五日三時許，騎乘機車行經高雄市○○路橋時，
    自己摔傷，經送醫抽血檢驗，其血液中酒精濃度為一百二十三MG/DL，換算為吐
    氣中所含酒精濃度接近每公升０．六一五毫克乙節，經本院調閱高雄市消防局救
    護紀錄表及高雄市立聯合醫院（大同醫院）病歷資料附卷可稽（本院卷第六十四
    頁以下）。而飲酒後其吐氣所含酒精濃度超過每公升０．二五毫克以上者，不得
    駕車，此為道路交通安全規則第一百十四條第二款所明定，又依醫學實驗所得經
    驗法則，人體呼氣所含之酒精濃度若已達每公升０．五五毫克以上，肇事率為一
    般正常人之十倍，而不能安全駕車，亦經法務部八十八年五月十八日法八八檢字
    第００一六六九號函敘甚詳，足見，陳輝慶飲酒後吐氣中酒精含量高達０．六一
    五毫克，已存在無法安全駕駛之原因，且其係自行摔傷，非與其他行進中之人車
    發生撞擊等情，益見本次事故摔傷之發生，並無其他外來突發之因素，而係陳輝
    慶自身酒後已不能安全駕駛而仍駕車所致。據上，該次事故之原因顯非外來突發
    之意外，且屬於保險契約第二十一條第四款約定之保險人除外責任原因，依前述
    說明，被告自無需理賠保險金。
七、次查，陳輝慶於九十一年十一月五日因上揭車禍事故，受有右鎖骨開放性骨折、
    頭部外傷併顱內出血及右顏面擦傷、右手第三、四掌骨骨折、右手無名指骨折及
    右手撕裂傷等傷害，至大同醫院住院治療，於同年十一月十六日出院，嗣十一月
    二十日二十時一分在高雄市○○路與仁智街口，搭乘友人陳惠玲所騎乘之機車發
    生事故，經高雄市政府消防局苓雅分隊救護送往邱綜合醫院就診，當時有明顯外
    傷，包括腦挫傷出血、右鎖骨骨折等，據一一九敘述，陳輝慶是因乘坐機車（被
    載）發生意外所致，至於是因為車禍致腦動脈破裂或是腦動脈破裂後再摔傷致頭
    部外傷，無法正確判斷。此有邱綜合醫院九十二年七月二十二日邱醫字第九二00
    九三號函附卷可參（本院卷第五十九頁）。惟依邱綜合醫院出具之陳輝慶死亡診
    斷證明書所記載之死亡種類為：「病死或自然死」，死亡原因為：「大腦動脈破
    裂併腦溢血」，有該證明書可稽（本院卷第十五頁）。該醫院之初住院時病情摘
    要中之診斷書摘要則記載病名為：「(一)腦中風合併疑似左前額部腦動脈瘤破裂
    合併血腦室症及急性水腦重度腦浮腫，(二)右側鎖骨骨折合併肺水腫及兩側肋膜
    積液(三)陳舊性頭部外傷(四)尿崩症(五)高血鈉、鉀症。該病人因上述嚴重疾病于九十
    一年十一月二十日急診入院住加護病房，並接受緊急開腦手術治療及放置腦室引
    流管繼續給予藥物治療，迄九十一年十一月二十四日因病重不治死亡」，此有病
    歷資料可稽（本院卷第一三一頁背面），另經本院函詢大同醫院有關陳輝慶於九
    十一年十一月十六日出院後，嗣於同年月二十日因左側額葉大腦腦內出血併血室
    症，經邱綜合醫院進行開顱手術，迄同年月二十四日下午四時，因大腦動脈破裂
    併腦溢血死亡，則其死亡原因是否與其前騎機車摔傷有因果關係，則經該醫院函
    復：「... 似無因果關係」等語，有高雄市立聯合醫院九十二年七月十五日高市
    聯醫字第０九二０００五０三五號函可佐。再者，本院依被告聲請將陳輝慶就診
    之全部病歷及電腦斷層紀錄送請財團法人長庚紀念醫院高雄分院鑑定結果認：「
    大同醫院之電腦斷層檢查報告未有大腦動脈有動脈瘤，但為進一步確定診斷，須
    作電腦斷層血管攝影，甚至須屍體解剖可為確定。故該動脈瘤應僅為疑似，並非
    確定之診斷。有關邱綜合醫院之死亡診斷證明書，內載大動脈破裂出血併腦溢血
    ，未言及動脈瘤，且腦內出血不一定與動脈瘤有關，綜言之，須先行確認是否有
    動脈瘤之存在。若無，則其腦內大出血之原因可能係因：a、延遲性腦內血管損
    傷合併破裂出血b、再度頭部外傷後，對於近期的頭部外傷有加成作用c、患者常
    喝酒，肝功能不佳，亦有出血之傾向」，有該醫院九十三年三月三日九三長庚院
    高字第０六六０號函附鑑定書可憑（本院卷第一百六十三頁以下）。綜合上開資
    料研判，足認，陳輝慶係因「大腦動脈破裂併腦溢血」而死亡，而造成該死亡之
    原因可能為腦中風合併疑似左前額部腦動脈瘤破裂合併血腦室症及急性水腦
    重度腦浮腫，延遲性腦內血管損傷合併破裂出血、頭部外傷或是肝功能不佳等等
    因素，上開因素中僅有頭部外傷之原因屬於外來因素所致，其餘均為被保險人自
    身疾病之原因，尚與上揭保險契約約定之意外傷害事故之要件不符，而該頭部外
    傷之成因，復與前揭九十一年十一月五日陳輝慶飲酒後騎乘機車自己摔倒所造成
    之頭部外傷有關，亦經原告自陳：「他應該是第一次摔傷頭部未治癒，才導致第
    二次摔傷」等語在卷（本院卷第一百五十一頁），然該次事故因係屬於保險契約
    第二十一條第四款約定之保險人除外責任之原因，被告亦不需給付保險金，業如
    前述。準此，原告主張陳輝慶於九十一年十一月二十日係因意外摔傷致死，請求
    被告給付保險金，即無可採。
八、綜上所述，陳輝慶所投保之保險契約中得請領意外傷害身故給付之情況，僅限於
    遭受意外事故，且非屬於契約所列之各款除外原因之情形。本件陳輝慶之死亡原
    因，顯與上開要件不符，從而，原告本於保險契約之法律關係，請求被告給付保
    險金二百萬元，及自九十二年一月一日起至清償日止，按年息百分之十計算之遲
    延利息，為無理由，不應准許。
九、本件事證已臻明確，兩造其餘主張、陳述及證據，經審酌後認對本判決結果不生
    影響，爰不一一論述，附此敘明。
十、結論：原告之訴為無理由，依民事訴訟法第七十八條，判決如主文。
中　　　華　　　民　　　國　　九十三　　年　　　六　　　月　　三十　　　日
                              臺灣高雄地方法院民事第一庭
~B法　　　官　蘇姿月
右為正本係照原本作成。
如不服本判決，應於送達後廿日內，向本院提出上訴狀並表明上訴理由，如於本
判決宣示後送達前提起上訴者，應於判決送達後十日內補提上訴理由書（須附繕本）。
中　　　華　　　民　　　國　　九十三　　年　　　六　　　月　　三十　　　日
~B法院書記官　歐文政
